臺灣高等法院臺中分院刑事判決　　　　94年度上訴字第1896號
上　訴　人
即　被　告　乙○○
　　　　　　　　　　（現於臺灣臺中監獄執行中）
指定辯護人　本院公設辯護人　丙○○
上列上訴人因違反槍砲彈藥刀械管制條例案件，不服臺灣臺中地
方法院94年度訴緝字第218號中華民國94年8月4日第一審判決
（起訴案號：臺灣臺中地方法院檢察署93年度偵字第13280號）
，提起上訴，本院判決如下：
    主  文
上訴駁回。
    犯罪事實
一、乙○○明知具有殺傷力之改造手槍，係槍砲彈藥刀械管制條
    例管制之物品，未經許可不得製造或持有，竟於民國九十二
    年五月間某日，在臺中市中友百貨公司，購得仿ＳＩＧ  Ｓ
    ＡＵＥＲ廠半自動手槍製造之金屬玩具手槍一枝（含彈匣一
    個）後，放置在其臺中市○區○○街四二之十二號六樓住處
    ，嗣於同年七、八月間某日，乙○○與真實姓名、年籍均不
    詳綽號「阿峰」之成年男子，未經許可，共同基於製造可發
    射子彈具殺傷力之改造手槍之犯意聯絡，在上開住處，同意
    由「阿峰」將上開金屬玩具手槍拿去車通槍管予以改造。隨
    即由「阿峰」取走上開金屬玩具手槍，在不詳地點，車通槍
    管予以改造，將上開金屬玩具手槍改造成可發射子彈具有殺
    傷力之手槍。旋「阿峰」隔一星期後，將該枝改造完成具有
    殺傷力之改造手槍交還予乙○○，而由乙○○未經許可予以
    持有。嗣於九十二年十一月（起訴書及原判決均誤載為十月
    ）十九日十六時三十分左右，為警在其上開住處查獲，並扣
    得上揭具殺傷力之改造手槍一枝（含彈匣一個，槍枝管制編
    號：0000000000號）及不具殺傷力之改造子彈九
    顆。
二、案經臺中市警察局第一分局報請臺灣臺中地方法院檢察署檢
    察官偵查起訴。
    理  由
一、訊據上訴人即被告（下稱被告）乙○○固承認持有上揭手槍
    之事實，惟矢口否認有何改造手槍之犯行，辯稱：其剛進入
    看守所時，同房的人認為其可能被認定係買賣槍枝，法官可
    能要其交一個人出來，所以其就隨便編造一個名字，其實槍
    枝係其上網向綽號阿峰者，其以七千元、九千元之價格購買
    二枝槍，阿峰者稱是半成品，沒什麼殺傷力，而約在中友百
    貨交易，子彈也沒有殺傷力，且本案原審法院僅鑑定槍管，
    沒有鑑定撞針，而這把槍並無撞針，槍管沒有完全車通，槍
    枝沒有殺傷力，其於原審審理時亦辯稱：當時「阿峰」將上
    開槍枝拿回來時，告訴其有車槍管，但沒有完全車通，「阿
    峰」也有指給其看，其看槍管確實並未整枝貫通，若發射子
    彈，一定會膛炸，故其認該槍枝並沒有殺傷力，應不為罪云
    云。指定辯護人亦辯稱：被告於警詢及原審所為何人車通槍
    管之自白有不一致，且本案於被告住處或使用之交通工具中
    並未查獲可供改造手槍、車通槍管之工具，而本件亦無法得
    知「阿峰」之姓名、住處、聯絡方式以供查核，自難據此認
    定被告有製造可發射子彈具有殺傷力之改造手槍罪行。又內
    政部警政署刑事警察局鑑定結果，雖認該手槍具有殺傷力，
    然該鑑定報告僅足以證明扣案之改造手槍具有殺傷力，不能
    作為被告自白之補強證據云云。
二、惟查：
  (一)上開事實，業據被告於警詢中自白稱：「槍枝及子彈是在臺
    中市中友百貨所購得，槍管我有改造過」等語（見偵字第四
    五九二號偵查卷第十四頁），於原審法院準備程序中自白稱
    ：「扣案的槍枝，在我當初買回來後二、三個月（即九十二
    年七、八月間），我有一個朋友綽號叫『阿峰』（真實姓名
    、地址，均不知道）的人，他看到就說要幫我拿去車車看，
    我說隨便，『阿峰』就把槍枝拿走，隔了一個星期後『阿峰
    』把槍枝拿回來給我，『阿峰』說他有車槍管，但是沒有車
    過去，且『阿峰』也有指給我看，槍管並沒有整枝貫通」等
    語（見原審訴緝卷第三七頁），於原審法院審理中供稱：「
    阿峰要拿走我的槍枝的事情我知道，但是確實是在哪天拿走
    ，我不知道，阿峰說，要拿槍枝去車通。... （買槍的地點
    、時間？）是在九十二年五月間，在中友百貨公司買的。（
    阿峰跟你說，他要拿去車槍管是在何時？）應該在二、三個
    月後。（阿峰是在何地將你的槍枝拿走？是在臺中市○○街
    我的住處，我是把槍枝放在該處）」等語（見原審訴緝卷第
    六四頁、第六五頁），查被告於警詢中係自白：「槍管我有
    改造過」等語，並未說明係自己改造或委託他人改造，故其
    嗣後於原審法院具體表明係綽號「阿峰」者改造等語，與其
    於警詢中之供述二者間，並無矛盾之處，故辯護人指稱此部
    分之自白並不一致等語，並無理由。
  (二)上開扣案之手槍，經送請內政部警政署刑事警察局鑑定結果
    認為：「送鑑改造手槍一枝（槍枝管制編號：000000
    0000號），認係由仿ＳＩＧＳＡＵＥＲ廠半自動手槍製
    造之金屬玩具手槍，將其金屬槍管車通改造而成之改造手槍
    ，機械性能良好，可擊發適用子彈，認具殺傷力」，此有該
    局九十二年十二月三十一日刑鑑字第○九二○二三二五一九
    號槍彈鑑定書一份在卷可憑（見偵字第四五九二號偵查卷第
    一Ｏ五頁至第一一五頁），復觀之卷附槍枝口徑照片所示（
    見原審訴緝卷第五三頁上面第一幀），照片上該槍枝之右邊
    口徑，並未車成完整圓型，核與被告上開自白槍管並未整支
    車通等情相符，其上開自白自屬有據。又本件經原審法院將
    上開扣案手槍，再送請內政部警政署刑事警察局就該手槍槍
    管是否已全部貫通，是否會發生膛炸，究竟有無殺傷力再予
    以鑑驗確認，該局鑑定結果，函覆「送鑑槍枝管制編號00
    00000000號槍枝，經實際裝填適用子彈試射結果如
    下：一、鑑驗方法：實際試射法‧‧五、鑑驗結果：送鑑手
    槍壹枝經視其槍管，發現大部分均已貫通，可為直徑６ｍｍ
    之鋼珠通過，經以適用子彈（內具玩具槍用底火帽、火藥約
    ０‧１ｇ及直徑約６ｍｍ，重量約０‧８８ｇ之鋼珠）裝填
    實際試射，測得鋼珠發射速度為３２５公尺／秒，經計算其
    發射動能為４６‧４８焦耳，單位面積動能為１６４‧３７
    焦耳／平方公分；另槍枝試射完後，並未發生膛炸之情形。
    六、殺傷力之相關數據：1.美國軍醫總署定義：彈丸撞擊動
    能達５８呎磅（約為７８‧６焦耳），則足以使人喪失戰鬥
    能力。2.本局對活豬作射擊測試結果，彈丸單位面積動能達
    ２４焦耳／平方公分，則足以穿入豬隻皮肉層。3.依日本科
    學警察研究所之研究結果，彈丸單位面積動能達２０焦耳／
    平方公分，則足以穿入人體皮肉層」等語綦詳，此有該局九
    十四年六月二十七日刑鑑字第○九四○○八八五五二號函文
    附卷可參（見原審訴緝卷第五二頁至第五四頁），足見上開
    扣案手槍，確係將槍枝金屬槍管車通改造而成具有殺傷力之
    改造手槍無疑。復觀之卷附槍枝口徑照片所示（見原審訴緝
    卷第五三頁上面第一幀），照片上該槍枝之右邊口徑，雖未
    車成完整圓型，惟若以如照片所示比已貫通口徑為小之子彈
    作射擊，該子彈確可貫穿槍管順利射擊，至臻明確，且此種
    利用較小口徑之子彈或鋼珠，即可以本案槍枝進行射擊之常
    識，並非常人殊難想像或悖離常情之事，足見被告所為該支
    槍枝並無殺傷力之辯解，並不足採。
  (三)再按「共同正犯，係共同實施犯罪行為之人，在共同意思範
    圍內，各自分擔犯罪行為之一部，相互利用他人之行為，以
    達其犯罪之目的，其成立不以全體均行參與實施犯罪構成要
    件之行為要件；參與犯罪構成要件之行為者，固為共同正犯
    ；以自己共同犯罪之意思，參與犯罪構成要件以外之行為，
    或以自己共同犯罪之意思，事前同謀，而由其中一部分人實
    行犯罪之行為者，亦均應認為共同正犯，使之對於全部行為
    所發生之結果，負其責任（司法院大法官會議釋字第一○九
    號解釋、最高法院七十七年臺上字第二一三五號判例參照）
    。被告雖以其無改造行為云云，辯護人以並未於被告住處查
    獲改造工具等語置辯，惟被告於原審準備程序中供述：「扣
    案的槍枝，在我當初買回來後二、三個月（即九十二年七、
    八月間），我有一個朋友綽號叫『阿峰』（真實姓名、地址
    ，均不知道）的人，他看到就說要幫我拿去車車看，我說隨
    便，『阿峰』就把槍枝拿走，隔了一個星期後『阿峰』把槍
    枝拿回來給我，『阿峰』說他有車槍管，但是沒有車過去，
    且『阿峰』也有指給我看，槍管並沒有整枝貫通」等語明確
    （見原審訴緝卷第三七頁），足認被告同意「阿峰」拿走上
    開槍枝之前，乃明知「阿峰」欲拿該槍枝去車通槍管改造乙
    情，其仍同意「阿峰」取走該槍枝進行車通槍管之行為，自
    難謂無改造之犯意聯絡。被告嗣雖未親自參與改造槍枝之行
    為，揆諸上開說明，仍無解於共同正犯之罪責，其理至明。
    又依被告上開供述，「阿峰」者係將本案槍枝拿到他處改造
    ，故於被告住處並未查獲到改造工具，並不悖於真實，亦無
    足為有利被告認定之根據。因此，被告及辯護人上開所辯，
    尚不足採。
  (四)綜上所述，本案事證明確，被告之犯行堪以認定，應依法論
    科。而被告雖指稱本件槍枝並無撞針，請求本院再予調查云
    云，惟本院審酌內政部警政署刑事警察局就本件槍枝之鑑定
    方法，係採用實際試射法為之，有上開函文可查，故本件槍
    枝如無撞針，上開鑑定機關根本就不可能採用實際試射法進
    行鑑定，故被告此部分之聲請本院認無加以調查之必要，附
    此說明。
二、查被告乙○○行為後，槍砲彈藥刀械管制條例業於九十四年
    一月二十六日修正公布，而將原條例第十一條第一項規定予
    以刪除，並修正第四條及第八條規定，於第八條第一項中明
    定製造改造槍砲者，處無期徒刑或五年以上有期徒刑，併科
    新台幣一千萬元以下罰金，是經比較新舊條例之規定，修正
    第八條第一項之製造改造槍砲罪之刑度顯較舊法第十一條第
    一項為重，依刑法第二條第一項但書之規定，應適用較有利
    於被告之舊法即九十四年一月二十六日修正前之槍砲彈藥刀
    械管制條例之規定處斷。又按所謂改造亦屬製造之一種，被
    告交由「阿峰」車通金屬槍管，而改造完成上述具有殺傷力
    之手槍，自屬製造之範圍。核被告所為，係犯九十四年一月
    二十六日修正前槍砲彈藥刀械管制條例第十一條第一項之未
    經許可，製造可發射子彈具有殺傷力之改造手槍罪。被告就
    上揭製造具有殺傷力之改造手槍罪之犯行，與綽號「阿峰」
    之成年男子間，具有犯意聯絡及行為分擔，為共同正犯。又
    被告未經許可，製造具有殺傷力之槍枝後復持有之行為，其
    持有改造手槍之低度行為，應為上開製造之高度行為所吸收
    ，不另論罪。原審法院因認被告罪證明確，適用修正前槍砲
    彈藥刀械管制條例第十一條第一項，刑法第二條第一項但書
    、第十一條前段、第二十八條、第四十二條第二項、第三十
    八條第一項第一款，罰金罰鍰提高標準條例第二條，現行法
    規所定貨幣單位折算新臺幣條例第二條規定，並審酌槍枝氾
    濫之情形將影響社會之治安，嚴重違反國家禁令，被告明知
    製造手槍係違法行為，竟仍製造、持有具殺傷力之改造手槍
    ，顯示其對法令、治安之敵對心態，其所為惡性非輕，雖尚
    未持之犯他罪，惟潛在之危險性依然甚鉅及犯後未能坦白承
    認等一切情狀，量處有期徒刑五年二月，併科罰金新臺幣三
    萬元，並就罰金部分諭知易服勞役之折算標準。另認扣案之
    改造手槍一枝（含彈匣一個，槍枝管制編號：000000
    0000號），係違禁物，不問屬於犯人與否，應依刑法第
    三十八條第一項第一款規定，予以宣告沒收。核其認事用法
    ，皆無違誤，量刑亦屬妥適，應予維持。被告上訴意旨否認
    犯行，仍執陳詞指摘原判決不當，並無理由，應予駁回。另
    扣案除上開改造手槍外之改造子彈九顆，因不具殺傷力，非
    屬違禁物，亦非供被告製造槍枝所用或所得之物，故不另為
    沒收之諭知，附此說明。
據上論斷，應依刑事訴訟法第三百六十八條，判決如主文。
本案經檢察官甲○○到庭執行職務。
中　　華　　民　　國　　94　　年　　12　　月　　7 　　日
                刑事第十一庭　審判長法　官　黃　梅　月
                                    法　官　黃　日　隆
                                    法　官　林　宜　民
上列正本證明與原本無異。
如不服本判決應於收受送達後十日內向本院提出上訴書狀，其未
敘述上訴之理由者並得於提起上訴後十日內向本院補提理由書（
均須按他造當事人之人數附繕本）。
                                    書記官　陳　振　海
中　　華　　民　　國　　94　　年　　12　　月　　8 　　日
　　　　　　　　　　　　　　　　　　　　　　　　　　　Ｆ
